【裁判字號】    99,消債更,91
【裁判日期】    990902
【裁判案由】    更生
【裁判全文】
臺灣桃園地方法院民事裁定                 99年度消債更字第91號
聲  請  人  甲○○
即 債 務人
上列當事人因消費者債務清理事件聲請更生，本院裁定如下：
    主  文
債務人甲○○自中華民國九十九年九月三日下午五時起開始更生
程序。
命司法事務官進行本件更生程序。
    理  由
一、按「法院開始更生程序之裁定，應載明其年、月、日、時，
    並即時發生效力」，又「法院裁定開始更生或清算程序後，
    得命司法事務官進行更生或清算程序；必要時，得選任律師
    、會計師或其他適當之自然人或法人一人為監督人或管理人
    。」消費者債務清理條例第45條第1 項、第16條第1 項分別
    定有明文。
二、本件聲請意旨略以：聲請人前曾於民國99年6 月間以書面向
    聲請人所屬最大債權金融機構台新國際商業銀行（下稱台新
    銀行）請求協商債務清償方案，台新銀行雖提出155 期、利
    率3％，每期應繳納新台幣（下同）15,412 元之還款條件（
    ，惟聲請人每月薪資扣除資產管理公司強制扣新三分之一後
    ，僅有約3 萬餘元，且尚有聲請人之配偶（領有重大傷病卡
    ）及聲請人之祖母（因聲請人父親已過世）尚須扶養，以及
    每月8千元之房租支出、聲請人個人之每月必要生活費用25,
    525 元等，扣除上開支出及扶養費用後並無剩餘尚且不足，
    加以聲請人另有其他資產管理公司之債務（無法納入上述協
    商）仍須清償之欠款尚須繳納，故聲請人實已無力負擔任何
    協商金額，致先前雖有協商成立，因而毀諾等語；又聲請人
    無擔保或無優先權之債務總額未逾1,200 萬元，復未經法院
    裁定開始清算程序或宣告破產，爰聲請更生等語。
三、經查：
（一）聲請人所主張之前揭事實，業據其提出債權人清冊、聲請
      人全戶戶籍謄本、前置協商成立證明、日常生活費用支出
      單據、財團法人金融聯合徵信中心信用報告、聲請人99年
      2 月至6月薪資單據證明 、財產及收入狀況說明書、聲請
      人個人97、98年度綜合所得資料清單、財產歸屬資料清單
      、聲請人名下所有金融機構往來銀行存摺封面及內頁、聲
      請人配偶重大傷病卡、被扶養人98年度綜合所得資料清單
      及財產歸屬資料清單、各家銀行個別協商後之繳款證明暨
      統計表、被扶養人看護聲請證明等各1 份為證。
（二）聲請人目前負債總額為4,731,129 元。然聲請人名下資產
      除1 輛自用小客車（1992年份），另僅有2,230 元投資額
      此外並無其他資產可供處分；又依聲請人97、98年度綜合
      所得稅各類所得資料清單顯示，聲請人97、98年之年所得
      分別為960,479 元、821,074 元，故聲請人97年度每月平
      均所得為80,040元（計算式：960,479 ÷12=80,040 ）、
      98年度每月平均所得為68,423元（計算式：821,074 ÷12
      =68,423 ）。另依聲請人所提出之薪資表顯示，聲請人99
      年度每月平均薪資約為58,800元【計算式：（58,172+58,
      175+58,1 75+58,175+59,145 ）÷5 個月=58,800 ，見本
      院卷第97-101頁】。
（三）聲請人所列其每月必要支出之數額（尚未包括聲請人配偶
      及祖母之扶養費）為25,525元。然該項聲請人所列生活必
      要支出及扶養費加總之數額，應依內政部所公佈之99年度
      台灣省每人每月最低生活必要支出金額9,829 元，此外並
      加計聲請人之配偶扶養費用9,829 元，該部分雖聲請人提
      出重大傷病卡證明，然聲請人並未說明該部分之扶養支出
      為何；另關於聲請人祖母之扶養費用支出，該部分經核聲
      請人提出之被扶養人97及98年度綜合所得資料清單、財產
      歸屬資料清單、被扶養人2 親等內直系血親卑親屬系統表
      顯示，其扶養義務人含聲請人在內共有4 人，是以該部分
      之扶養支出應由4 人平均分攤（以上開內政部所公佈之99
      年度台灣省每人每月最低生活必要支出金額9,829 元計算
      ，且由聲請人與共同扶養義務人平均分擔。其計算式為：
      9,829 元÷4 名扶養義務人=2,457元，元以下四捨五入）
      後，則聲請人之每月合理必要支出暨扶養費用支出應為
      30,115元〔計算式：9,829 （聲請人個人每月最低支出）
      +9,82 9 （聲請人配偶每月最低支出）+8,000（房租費用
      ）+2,457（聲請人祖母每月最低支出平均）＝30,115〕。
（四）綜上所述，聲請人每月生活必要支出加計扶養費之支出數
      額為30,115元，又聲請人目前月平均薪資雖有58,800元，
      然每月資產管理公司強制扣新三分之一後，聲請人每月所
      得約僅餘39,200元（計算式：58,800-19,600 ），若再扣
      除上述前置協商條件每月繳款15,412元，及每月必要支出
      及扶養費用支出30,115元後，尚有未足金額6,327 元（計
      算式：39,200- 15,412-30,115 ＝-6327 ），是聲請人稱
      其無法續為履行上述前置協商方案，應屬可採，堪認聲請
      人已有不能清償債務之情事甚明。
（五）此外，本件亦查無聲請人有消費者債務清理條例第6 條第
      3 項、第8 條或第46條各款所定駁回更生聲請之事由存在
      ，則聲請人聲請更生，洵屬有據，並依首揭規定命司法事
      務官進行本件更生程序，爰裁定如主文。
中    華    民    國    99    年    9     月    2     日
                        民事第二庭  法  官  高明德
以上正本證明與原本無異。
本件不得抗告。
中華民國九十九年九月三日下午五時公告裁定。
中    華    民    國    99    年    9     月    2     日
                                    書記官  崔青菁

司法院資訊處製作；財團法人民間司法改革基金會備份。
